臺灣高等法院高雄分院刑事判決　　　　 99年度醫上易字第2號
上　訴　人　臺灣高雄地方法院檢察署檢察官
被　　　告　劉樂輝
上列上訴人因被告業務過失傷害案件，不服臺灣高雄地方法院99
年度醫易字第3 號中華民國99年11月30日第一審判決（起訴案號
：臺灣高雄地方法院檢察署99年度偵字第13150 號），提起上訴
，本院判決如下：
    主  文
上訴駁回。
    事  實
一、劉樂輝係址設高雄市○○區○○路810 號「嘉美診所」之醫
    師（原判決誤載為整型外科醫師），為從事業務之人。其明
    知「SmartLipo 」銣雅鉻雷射是一種高能量、單一之脈衝式
    閃光，僅適用於軟組織手術切開（incision）、切除（exci
    sion）、汽化（vaporization）、磨剝（ablation）、凝集
    （coagulation ）等，而未經行政院衛生署核准使用於溶脂
    手術，竟於民國97年10月31日，在「嘉美診所」診間內，以
    上述銣雅鉻雷射為楊淑津進行雙側上臂與小腹之溶脂手術，
    且本應注意為病患進行溶脂手術時，應謹慎針對個案病患之
    體質，以避免體質不一之病患因溶脂手術之雷射停留時間、
    能量或溫度過高而造成皮膚灼傷，依當時情況並無不能注意
    之情事，竟疏未檢測楊淑津之膚質、體質，以決定如何施行
    溶脂手術，即於楊淑津之雙側上臂與小腹為局部麻醉後，貿
    然使用輸出功率10W 、波長1064nm之短脈寬銣雅鉻雷射，為
    楊淑津進行溶脂手術，致使楊淑津之左上臂部位因雷射能量
    過高而產生灼傷，受有5 ×2 公分（約1 ％體表面積）、2
    至3 度灼傷之傷害。
二、案經楊淑津訴由臺灣高雄地方法院檢察署檢察官偵查起訴。
    理  由
壹、證據能力方面：
    按傳聞法則之重要理論依據，在於傳聞證據未經當事人之反
    對詰問予以核實，乃予排斥，惟若當事人已放棄對原供述人
    之反對詰問權，於法院審判時表明同意該等傳聞證據可作為
    證據，基於證據資料愈豐富，愈有助於真實發現之理念，並
    貫徹刑事訴訟法修法加重當事人進行主義之精神，確認當事
    人對於證據能力有處分權之制度，傳聞證據經當事人同意作
    為證據，法院認為適當者，亦得為證據。另當事人於調查證
    據時，對於傳聞證據表示「沒有意見」、「對於證據調查無
    意見」，而未於言詞辯論終結前聲明異議，應視為已有將該
    等傳聞證據採為證據之同意，此刑事訴訟法第159 條之5 定
    有明文。檢察官及被告於本院準備程序及審判期日，已表示
    對於全案傳聞證據之證據能力均無意見，且同意作為本案之
    證據（見本院卷第23至24頁、第34頁），依刑事訴訟法第15
    9 條之5 之規定，檢察官及被告已同意本案傳聞證據均有證
    據能力，本院斟酌該等證據並非非法取得，亦無證明力明顯
    過低之情形，是該等證據，均得採為證據。
貳、實體部分：
一、訊據被告劉樂輝（下稱被告）固坦承其為告訴人楊淑津（下
    稱告訴人）進行左上臂溶脂手術時，操作銣雅鉻儀器確有未
    注意調整能量、溫度之不當，導致發生灼傷之事實，惟否認
    其知悉上開儀器不得使用於溶脂手術，並辯稱：一般坊間均
    以上開儀器進行溶脂手術，伊亦曾赴義大利米蘭學習溶脂技
    術云云。經查：
  (一)被告係「嘉美診所」之醫師，其於97年10月31日，在「嘉美
    診所」診間內，以「SmartLipo 」銣雅鉻雷射為告訴人進行
    雙側上臂及小腹之溶脂手術時，疏未檢測告訴人之膚質、體
    質，以決定如何施行溶脂手術，即於告訴人之雙側上臂及小
    腹為局部麻醉後，貿然使用輸出功率10W 、波長1064nm之短
    脈寬銣雅鉻雷射，為告訴人進行溶脂手術，致使告訴人之左
    上臂部位因雷射能量過高而產生灼傷，受有5 ×2 公分（約
    1 ％體表面積）、2 至3 度灼傷之傷害等事實，業經被告坦
    承在卷（見本院卷第22頁、第41頁），核與證人即告訴人楊
    淑津、證人即文雄醫院楊錫添醫師、證人即高雄長庚醫院鄭
    本忠醫師證述情節相符（見他卷第80至83頁、第86頁、第16
    2 頁，原審第18至20頁）；此外，復有告訴人左上臂灼傷照
    片5 張、嘉美診所病歷資料1 份、文雄醫院97年11月13日診
    斷證明書1 紙、行政院國軍退除役官兵輔導委員會高雄榮民
    總醫院98年4 月16日高總管字第0980004953號函文暨檢附病
    歷資料影本1 份、行政院衛生署99年3 月19日衛署醫字第09
    90206594號函暨檢附醫事審議委員會第0000000 號鑑定書1
    份、高雄市三民區衛生所98年3 月2 日高市三衛字第098000
    0921號函文暨檢附嘉美診所登記資料影本1 份等件在卷可稽
    （見他卷第10至14頁、第18至19頁、第48至51頁、第170 至
    184 頁、第203 至205 頁）。綜上，被告上開任意性之自白
    既有前揭證據可佐，核與事實相符，自得採為論罪科刑之依
    據，是此部分之事實，洵堪認定。
  (二)被告所陳其操作使用「SmartLipo 」短脈寬銣雅鉻雷射儀器
    ，經衛生署查詢許可證資料庫結果，與衛署醫器輸字第0181
    70號許可證「DEKA SMARTLIPO LSAER SYSTEM 」之儀器名稱
    最為相近，而該產品經核准之效能為脈衝式銣雅鉻雷射，波
    長1064nm，適用於軟組織手術切開（incision）、切除（ex
    cision）、汽化（vaporization）、磨剝（ablation）、凝
    集（coag ulation）等，並未核准用於溶脂手術乙節，有行
    政院衛生署99年4 月23日署授食字第0990020796號函暨檢附
    SmartLip o短脈寬銣雅鉻雷射儀器相關資料1 份在卷可參（
    見偵卷第16至26頁）。且被告於偵查中提出SmartLipo 短脈
    寬銣雅鉻雷射儀器採購合約書附卷（見他卷第114 至117 頁
    ），依該採購合約書所載，可知其使用該儀器品牌係DEKA、
    波長為1064nm。參以，被告於原審審理時供陳：溶脂整型手
    術是利用導管，裡面有雷射光纖，將實施手術之部位切開皮
    膚表層，以導管伸入皮下組織，利用雷射熱能溶解脂肪，溶
    解後之液體會隨人體代謝系統排出等語（見原審卷第22頁）
    。足認被告操作上開品牌、效能之SmartLipo 短脈寬銣雅鉻
    雷射儀器，即為前揭衛署醫器輸字第018170號許可證「DEKA
    SMART LIPO LSAER SYSTEM 」之儀器無訛。衡以，本件被告
    身為醫師，對於操作儀器是否經衛生署核准使用於溶脂手術
    之用途，應有相當之認識與瞭解，尚難諉為不知，是其所辯
    不知該儀器之核准使用範圍云云，應係事後卸責之詞，不足
    採信。
  (三)公訴意旨雖謂：被告於施行溶脂手術前未充分告知告訴人可
    能產生燙傷、結痂及色素沈澱等風險，使告訴人思考而願承
    受風險，竟僅與告訴人討論溶脂效果、美容費用後，即進行
    手術，而認被告亦有未盡告知義務之過失云云。然此為被告
    所堅決否認，並辯稱：伊與告訴人在手術前之97年10月28日
    ，業已溝通、討論手術相關風險，且告訴人擔任美容師，亦
    曾前往其他診所諮詢，對於手術相關事宜更應較其他病患清
    楚等語。經查：
  1.證人即告訴人楊淑津於偵訊時證稱：施做手術前有去診所就
    診1 次，我與醫師談的內容包括價格、部位、安全性、時間
    與術後效果等，但97年10月31日手術前被告沒有風險告知，
    我自己也害怕而主動問被告為何沒有驗血等語（見他卷第80
    至83頁）。於原審審理時復證稱：我於97年10月28日只是諮
    詢手術費用，被告沒有跟我說手術可能有灼傷、燙傷之類，
    因手術而造成灼傷的傷口就如同我之前提出的照片，97年10
    月31日手術前拿同意書給我簽的是被告的太太，簽完就馬上
    做手術，我之前有問過小港的診所，但那家費用較高，我就
    沒有預約手術時間也沒有問手術風險等語（見原審卷第18至
    19頁）。則證人楊淑津就97年10月28日前往嘉美診所是否諮
    詢溶脂手術風險乙情，其於偵查中先證稱：討論內容包括手
    術安全性等語，嗣於原審審理時改稱：僅討論手術費用云云
    ，先後所述已有不一，則其於原審審理時證稱：僅討論手術
    費用，未告知手術風險云云，是否屬實，已有可疑。
  2.觀諸告訴人之嘉美診所病歷記載：97年10月28日、Ask for
    Smartlipo 等，尚難排除被告於97年10月28日門診諮詢時，
    已與告訴人討論雷射溶脂手術包含風險告知等相關事宜。況
    告訴人於97年10月31日手術前親自簽署一般整容手術同意書
    ，其上勾選記載已經瞭解相關手術風險等情，有該同意書在
    卷可佐（見他卷第13頁），殊難謂被告有何未盡告知義務之
    情事。
  3.再衡諸一般常情，一般接受手術之病患所最關心者，除手術
    之費用外，即為手術之風險。告訴人既欲施做溶脂手術，而
    一再向診間諮詢手術之費用，然竟從未過問手術之風險，此
    顯與常情不符。
  4.準此，尚無積極證據證明被告有疏於告知手術風險之過失，
    公訴意旨認被告有此部分之過失，尚有誤會。
  (四)綜上所述，被告身為醫師，明知銣雅鉻雷射儀器不得使用於
    溶脂手術，且操作儀器時疏未注意告訴人之個案狀況，未能
    適當控制雷射能量，致告訴人之左上臂產生灼傷之傷害，足
    認被告之過失行為與告訴人之傷害結果間，顯有相當因果關
    係，至為明灼。職是，本件事證已臻明確，被告業務過失傷
    害犯行，洵堪認定，應予依法論科。
二、核被告所為，係犯刑法第284 條第2 項前段之業務過失傷害
    罪。原審以被告罪證明確，因而依刑法第284 條第2 項前段
    、第41條第1 項前段、刑法施行法第1 條之1 等規定，審酌
    被告身為醫師，竟以未經衛生署核准使用於溶脂用途之儀器
    ，為告訴人進行溶脂手術，且操作儀器過程，疏未注意控制
    雷射能量，導致告訴人之左上臂受有灼傷之傷害，實有不當
    ，被告雖曾與告訴人協調和解賠償事宜，惟因雙方對和解金
    額之認知有相當之差距，致迄今未能達成和解，惟念被告犯
    後猶知坦認部分犯行，以及告訴人從事美容行業，其左上臂
    因灼傷治療後尚有疤痕，暨參酌被告之工作、經濟與本件過
    失情節等一切情狀，因而量處拘役40日，並諭知以1 千元折
    算1 日之易科罰金折算標準。經核原判決認事用法均無違誤
    ，量刑亦稱允當，檢察官上訴意旨認原審量刑過輕，而指摘
    原判決不當，為無理由，應予駁回。
據上論結，應依刑事訴訟法第368 條，判決如主文。
本案經檢察官陳國全到庭執行職務。
中    華    民    國    100     年    3   月    4     日
                  刑事第十一庭  審判長法  官  翁慶珍
                                      法  官  石家禎
                                      法  官  孫啟強
以上正本證明與原本無異。
不得上訴。
中    華    民    國   100    年    3     月    4     日
                                      書記官  劉鴻瑛
附錄本件判決論罪科刑法條：
刑法第284條：
因過失傷害人者，處 6 月以下有期徒刑、拘役或 5 百元以下罰
金，致重傷者，處 1 年以下有期徒刑、拘役或 5 百元以下罰金
。
從事業務之人，因業務上之過失傷害人者，處 1 年以下有期徒
刑、拘役或 1 千元以下罰金，致重傷者，處 3 年以下有期徒刑
、拘役或 2 千元以下罰金。